【裁判字號】    97,訴,1122
【裁判日期】    970610
【裁判案由】    返還不當得利等
【裁判全文】
臺灣臺北地方法院民事判決              97年度訴字第1122號
原      告  丁○○
            甲○○
被      告  龍星昇第三資產管理公司
法定代理人  丙○○
訴訟代理人  乙○○
上列當事人間請求返還不當得利等事件，本院於民國97年5月20
日辯論終結，判決如下：
    主      文
原告之訴駁回。
訴訟費用由原告負擔。
    事實及理由
一、按訴狀送達後，原告不得將原訴變更或追加他訴。但擴張或
    減縮應受判決事項之聲明者，不在此限，民事訴訟法第255
    條第1項第3款定有明文。查，原告起訴時係聲明請求被告應
    給付原告新臺幣（除另載美金部分外，下同）3,176,286元
    ；嗣於審理中減縮請求為被告應給付原告2,835,175元，依
    上開說明，核無不合，應予准許。
二、原告起訴主張：
（一）原告於民國93年4月23日與被告訂立債權讓與契約書（下
      稱系爭契約），向被告購買本金分別為21,836,226及美金
      1,494,440元及利息、違約金之債權（下稱系爭債權），
      並於坐落臺北市○○區○○段一小段150地號土地，應有
      部分90/10,000、臺北市○○區○○段一小段150-1 地號
      土地，應有部分全部，及其上門牌號碼臺北市士林區○○
      ○路○段240號1樓房屋，權利範圍全部（下稱系爭房地）
      ，設定第1順位1,000萬元之本金最高限額抵押權擔保系爭
      債權，約定買賣價金400萬元。原告已交付買賣價金受讓
      取得系爭債權及其擔保物權，惟嗣後原告始發現系爭債權
      被告已部分受償，經原告強制執行拍賣抵押物後，拍定所
      得6,126,000元，僅受分配2,714,470元，未能完全受領分
      配款，被告應補足第二順位台灣中小企業銀行股份有限公
      司（下稱台灣中小企銀）分配所得3,176,286元予原告。
      訴外人即被告之簽約代表蕭伊秀、黃憶婷於簽約時告知原
      告系爭債權有設定不動產抵押權作為擔保，系爭債權價值
      1,000萬元，有第三人設定後順位之抵押權，投資必可獲
      利，未告知原告被告曾受償之事實，系爭債權僅值270萬
      元，惟以400萬元賣出，面額1,000萬元經背書之本票為擔
      保，亦屬虛構，為不實之告知，侵害原告之權利。爰依民
      法不當得利及侵權行為之規定，提起本訴等語。
（四）聲明：被告應給付原告2,835,175元。
三、被告答辯：
（一）被告於92年3月31日自訴外人彰化商業銀行股份有限公司
      （下稱彰化銀行）受讓系爭債權，嗣於93年4月間以400萬
      元將系爭債權讓與予原告。兩造間係債權讓與之行為，不
      動產之行為僅係擔保，系爭契約約定被告讓與之債權金額
      與抵押物拍賣後原告可優先受償之金額不同。被告出售之
      債權並無不實，依系爭契約第6條，亦未擔保債務人之清
      償能力。法院強制執行拍賣後台灣中小企銀分配得款2,83
      5,175元，被告未受有利益，且前開金額係依法律程序分
      配之結果，非係被告造成原告之損失。
（二）聲明：原告之訴駁回。
三、原告主張被告有上開不當得利及侵權行為事實一節，為被告
    所否認。查：
（一）按無法律上之原因而受利益，致他人受損害者，應返還其
      利益。雖有法律上之原因，而其後已不存在者，亦同。民
      法第179條定有明文。是主張不當得利者，需以受益人所
      受利益為無法律上原因，致該主張之人受有損害為要件。
      本件原告於93年4月23日與被告訂立系爭契約，向被告購
      買系爭債權，原告已交付買賣價金400萬元予被告，而原
      告就系爭房地強制執行拍賣後，拍定所得6,126,000元，
      僅受分配2,714,470元，未能完全受領分配款等情，為兩
      造所不爭執，且有原告所提出之債權讓與契約書、支票、
      臺灣士林地方法院債權憑證、強制執行金額計算書分配表
      、借據、他項權利證明書、債權讓與證明書等件影本、建
      物及土地登記謄本為證。本件兩造間訂有系爭契約，而被
      告收取原告400萬元係基於兩造間之系爭契約，是被告所
      受利益係有法律上原因。原告所購買之債權為21,836,226
      元，及美金1,494,440元，暨利息及違約金，並附有不動
      產抵押之擔保。嗣後拍賣抵押物後，雖僅受償2,714,470
      元，是原告以400萬元購買系爭債權，而僅受償2,714,470
      元，雖有投資之損失，然尚難以其有投資損失，即認被告
      有不當得利。是原告依民法第179條規定，請求被告給付
      該投資損失，尚非有據。
（二）復按因故意或過失，不法侵害他人之權利者，負損害賠償
      責任。故意以背於善良風俗之方法，加損害於他人者亦同
      。違反保護他人之法律，致生損害於他人者，負賠償責任
      。但能證明其行為無過失者，不在此限。又受僱人因執行
      職務，不法侵害他人之權利者，由僱用人與行為人連帶負
      損害賠償責任。但選任受僱人及監督其職務之執行，已盡
      相當之注意或縱加以相當之注意而仍不免發生損害者，僱
      用人不負賠償責任。如被害人依前項但書之規定，不能受
      損害賠償時，法院因其聲請，得斟酌僱用人與被害人之經
      濟狀況，令僱用人為全部或一部之損害賠償。僱用人賠償
      損害時，對於為侵權行為之受僱人，有求償權。民法第18
      4條、第188條分別定有明文。原告主張被告職員陳稱系爭
      債權有1,000萬元之價值，但其他債權都是空的，沒有擔
      保品或擔保人，結果拍賣結果雖有600萬元，但僅拿到270
      餘萬元等語。為被告所否認，並以前開情詞置辯。經查：
      本件原告以400萬元向被告購買系爭債權，該債權並附有
      不動產抵押之擔保，惟嗣後原告聲請法院強制執行拍賣抵
      押物後，僅受分配2,714,470元等情，已如前述。而系爭
      債權之抵押物即系爭房地經臺灣士林地方法院93年度執字
      第11966號拍賣後，雖以6,126,000元拍賣，但扣除執行費
      及土地增值稅後，原告僅受償2,714,470元，業經本院調
      取上開執行案號屬實。按銀行辦理授信業務，會依照借款
      戶之信用、資金用途、還款財源、債權保障、授信展望等
      作授信風險評估，確保債權無虞才放款。當借款戶有還款
      困難而無法還款時，即發生不良債權。而一般不良債權由
      銀行賣予資產管理公司，由資產管理公司收購後代為處置
      以獲取利潤。是就不良債權買賣，因其本身即具有收回可
      能性較低，是就該不良債權買賣，本應就其債權人之信用
      、資產狀態、有無物或人之擔保，如有物上擔保其物件狀
      態等各方面，評估其收回可能性而決定其價格。如收回可
      能性較高，則不良債權價格亦較高，反之則較低。本件原
      告上開主張，除為被告所否認外，原告亦未能提出相當證
      據證明所主張被告侵權行為之事實，則其依侵權行為之法
      律關係，請求被告賠償，自無足取。
四、從而，原告依據不當得利及侵權行為之法律關係提起本訴，
    請求被告給付2,835,175元，為無理由，應予駁回。
五、本件事證已臻明確，兩造其餘主張陳述及所提之證據，經審
    酌後於本件判決結果無影響，爰不逐一論述，附此敘明。
六、綜上所論，原告之訴為無理由，依民事訴訟法第78條、第85
    條第1項前段，判決如主文。
中    華    民    國    97    年    6     月    10    日
                      民事第二庭  法  官  蔡政哲
上為正本係照原本作成
如對本判決不服，應於送達後20日內，向本院提出上訴狀
中    華    民    國    97    年    6     月    10    日
                                  書記官  曾靖雯


司法院資訊處製作；財團法人民間司法改革基金會備份。
